【裁判字號】    97,裁,3055
【裁判日期】    970605
【裁判案由】    商標註冊
【裁判全文】
最  高  行  政  法  院  裁  定
                                      97年度裁字第3055號
上  訴  人  泰華油脂工業股份有限公司
代  表  人  甲○○
訴訟代理人  楊祺雄律師
            劉法正律師
被 上訴 人  經濟部智慧財產局
代  表  人  王美花
上列當事人間商標註冊事件，上訴人不服中華民國96年8月23日
臺北高等行政法院95年度訴字第3583號判決，提起上訴，本院裁
定如下：
    主  文
上訴駁回。
上訴審訴訟費用由上訴人負擔。
    理  由
一、按對於高等行政法院判決之上訴，非以其違背法令為理由，
    不得為之，行政訴訟法第242條定有明文。依同法第243條第
    1項規定，判決不適用法規或適用不當者，為違背法令；而
    判決有同條第2項所列各款情形之一者，為當然違背法令。
    又提起上訴，應以上訴狀表明上訴理由，並應添具關於上訴
    理由之必要證據，復為同法第244條第1項第4款及第2項所明
    定。準此，當事人對於高等行政法院判決提起上訴，如以高
    等行政法院判決有行政訴訟法第243條第1項規定之不適用法
    規或適用不當為理由時，其上訴狀或理由書應有具體之指摘
    ，並揭示該法規之條項或其內容；若係成文法以外之法則，
    應揭示該法則之旨趣；倘為司法院解釋或本院之判例，則應
    揭示該判解之字號或其內容；如以高等行政法院判決有行政
    訴訟法第243條第2項所列各款情形為理由時，其上訴狀或理
    由書應揭示合於該條項各款之事實。上訴狀或理由書如未依
    此項方法表明，或其所表明者與上開法條規定不合時，即難
    認為已對高等行政法院判決之違背法令有具體之指摘，其上
    訴自難認為合法。
二、本件上訴人對於臺北高等行政法院民國（下同）95年度訴字
    第3583號判決（下稱原判決）上訴，雖以：(一)原判決於認定
    據以核駁商標（即註冊第0000000號「金牌台灣啤酒及圖Go-
    ld Medal Taiwan Beer」商標、註冊第0000000號「金牌台
    灣啤酒設計字」商標、註冊第0000000號「台灣金牌啤酒」
    商標及註冊第0000000號「金牌台灣啤酒及圖」商標）與系
    爭商標（即「金牌啤酒」商標《其中「啤酒」業經聲明不專
    用》）是否近似時，僅以二商標均有相同之「金牌」及「啤
    酒」等文字，且逕將「金牌」作為二商標予人印象及其主要
    識別部分，即據論斷「應屬構成近似之商標」。就其何以未
    採上訴人所陳，在論究據以核駁商標與他人商標是否構成近
    似商標時，應特別著重其圖樣識別性高之部分即「台灣啤酒
    」等等，未置一語，顯有判決不備理由之失。而據以核駁商
    標固均具「金牌」二字，然與「台灣啤酒」或其他部分相較
    ，「金牌」顯為識別性弱，非主要部分，而原判決竟以「金
    牌」作為二商標比較觀察之依據，顯有判決不適用法規之違
    法。(二)原判決對於上訴人主張依被上訴人所持一貫見解，及
    原審法院94年度訴字第655號判決，均認定「金牌」商標與
    據以核駁商標並無構成近似，亦無使相關消費者混淆誤認之
    虞等語，予以恝置，逕為相反之認定，實有判決不備理由之
    失。(三)原審法院95年度訴字第3221號判決所爭議之商標圖樣
    與本件系爭商標圖樣均為「金牌」字樣再加上其他字樣所構
    成，渠等之主要識別部分均為「金牌」，且均指定使用於「
    啤酒」商品。是以，前揭判決與本件案情極相彷彿，且前後
    案之事實、爭點亦為一致，復參以被上訴人之主張亦幾乎雷
    同，前揭判決自可作為本件認定事實之重要依據。惟原判決
    對於前揭判決與本件不同之處為何，並未敘明具體理由，僅
    以案情不同、尚難比附援引等語為由，實嫌速斷，亦有判決
    不備理由之失。(四)被上訴人基於「行政自我拘束原則」，對
    於商標註冊之審定，通常雖以個案審查為原則，惟就前後雷
    同之案例，如准駁之際，意見不一，處置歧異，實難以昭折
    服。系爭商標係延續其原有之註冊第114970號「金牌」商標
    而來，二商標間僅在直書、橫書之些微差異，系爭商標主要
    識別部分既與註冊第114970號「金牌」商標完全相同，依被
    上訴人於中台異字第G00000000號商標異議審定書、中台評
    字第H00000000號商標評定書、中台廢字第L00000000號商標
    廢止書之內容，均認定其與據以核駁商標不構成近似，本件
    之案情與上開前案相同，自應依平等原則，判認二商標不構
    成近似商標，原處分與訴願決定均應撤銷，被上訴人並應為
    核准系爭商標註冊之處分；否則被上訴人在無任何正當理由
    下，就系爭商標為異於上開前案之認定，即有違平等原則。
    而原判決竟未予糾正，且空言案情有別，依商標審查個案拘
    束原則，並不受其他個案之拘束云云，即有違誤。且細繹本
    院88年度判字第3724號判決意旨，其明白表示被上訴人審查
    商標時，如係基於個案之本質上之不同，而為合理之不同處
    分，自與平等原則無違，反言之，倘個案之本質上並無不同
    ，被上訴人為不同之處分，即無正當理由，自有違反平等原
    則及行政自我拘束原則。是以，原判決顯然誤解「行政自我
    拘束原則」真正之意義，而遽認本件無「行政自我拘束原則
    」之適用，亦有判決不適用法規之違法情事。此外，縱上訴
    人無法取得系爭商標之註冊，惟上訴人前既已取得註冊第11
    4970號「金牌」商標，仍得繼續合法使用該商標於指定之「
    啤酒」、汽水、果汁、礦泉水等商品。倘此，將造成上訴人
    可以使用前揭「金牌」商標於啤酒商品，而不會與據以核駁
    商標有近似且致相關消費者混淆誤認之可能；但卻不得使用
    系爭「金牌啤酒」商標於啤酒等商品，因系爭「金牌啤酒」
    商標會與據以核駁商標有混淆誤認之可能等情，前後矛盾，
    豈非怪哉云云為由。惟查，原判決駁回上訴人在原審之訴，
    主要係以：系爭商標之「金牌啤酒」圖樣，與據以核駁商標
    之「金牌台灣啤酒及圖Gold Medal Taiwan Beer」、「金牌
    台灣啤酒設計字」、「台灣金牌啤酒」及「金牌台灣啤酒及
    圖」圖樣相較，均有相同之中文「金牌」及「啤酒」等文字
    ，如以異時異地隔離觀察，或市場交易連貫唱呼之際，其整
    體圖樣不論於外觀、觀念或讀音上，予人印象及其主要識別
    部分均相彷彿，且系爭商標指定使用之啤酒商品，與據以核
    駁商標指定使用之「啤酒、生啤酒、黑啤酒」等商品，復屬
    同一或類似之啤酒等商品，二者之原料、用途、功能大致相
    當，且常來自相同之產製業者，在用途、功能、產製者等因
    素上具有共同或關聯之處，是二商標所指定使用之商品間存
    在相當程度之類似關係，故二商標應屬構成近似之商標。至
    於上訴人主張系爭商標係由另案註冊第114970號「金牌」商
    標再加上「啤酒」字樣所構成，且指定使用於「啤酒」產品
    ，基於平等原則，就系爭商標應為核准註冊之處分；案情與
    本件雷同之原審法院95年度訴字第3221號判決可作為有利於
    系爭商標之認定；被上訴人所為之中台異字第G00000000號
    商標異議審定書、中台評字第H00000000號商標評定書及中
    台廢字第L00000000號商標廢止書均明白指出另案註冊第114
    970號「金牌」商標與據以核駁商標並不構成近似等語，因
    系爭商標圖樣與上訴人所舉上揭商標圖樣並不相同，案情各
    異，尚難比附援引，執為有利於上訴人之論據。是上訴人訴
    請撤銷訴願決定及原處分，並請求判命被上訴人應核准系爭
    商標註冊，為無理由，應予駁回等由，業已詳細敘明其得心
    證之理由，核與證據及論理法則均無違。是核上訴人所提出
    之上訴狀所載內容，或係重述其在原審業經主張而為原判決
    摒棄不採之陳詞，或係就原審取捨證據、認定事實之職權行
    使事項，任加指摘違誤，或係就原審所為論斷或駁斥其主張
    之理由，泛言原判決理由不備或理由矛盾及判決不適用法規
    或適用不當，而未具體表明原判決究竟有如何合於不適用法
    規或適用不當、或有行政訴訟法第243條第2項所列各款之情
    形，尚難認為已對原判決之如何違背法令有具體之指摘。依
    首揭規定及說明，應認其上訴為不合法，應予駁回。
三、依行政訴訟法第249條第1項前段、第104條、民事訴訟法第
    95條、第78條，裁定如主文。
中    華    民    國    97    年    6     月    5     日
                    最高行政法院第五庭
                        審判長法官  劉  鑫  楨
                              法官  帥  嘉  寶
                              法官  黃  淑  玲
                              法官  劉  介  中
                              法官  吳  慧  娟
以  上  正  本  證  明  與  原  本  無  異
中    華    民    國    97    年    6     月    6     日
                              書記官  張  雅  琴


司法院資訊處製作；財團法人民間司法改革基金會備份。
